【裁判字號】    97,上易,2302
【裁判日期】    971014
【裁判案由】    竊盜
【裁判全文】
臺灣高等法院刑事判決                97年度上易字第2302號
上  訴  人
即  被  告  甲○○
                    現於台灣台北看守所羈押中
上列上訴人因竊盜案件，不服臺灣士林地方法院97年度易字第13
84號，中華民國97年 7月31日第一審判決（起訴案號：臺灣士林
地方法院檢察署97年度偵字第8613、8649號），提起上訴，本院
判決如下：
    主  文
原判決撤銷。
甲○○犯如附表編號一至五所示之罪，均累犯，各處如附表所示
之宣告刑。應執行有期徒刑貳年參月。扣案之螺絲起子、鉗子、
扳手、強力剪等工具壹批合計拾伍支及機車鑰匙壹支均沒收。
    事  實
一、甲○○前因竊盜案件，經臺灣臺北地方法院94年度易字第11
    99號判決處有期徒刑 1年，於民國95年1月9日確定，復因毒
    品案件，經臺灣臺北地方法院94年度易字第1980號判決處有
    期徒刑 4月，於95年2月3日確定，又因毒品案件，經臺灣桃
    園地方法院94年度壢簡字第2305號判決處有期徒刑 2月，於
    95年5月5日確定，又因傷害案件，經臺灣桃園地方法院94年
    度交易字第458號判決處有期徒刑3月，於95年5月8日確定，
    上開 4罪嗣經臺灣桃園地方法院以95年度聲字第2599號裁定
    合併定應執行有期徒刑 1年6月確定，於96年5月13日執行完
    畢出監。詎甲○○猶不知悔改，復各基於為自己不法所有之
    意圖，於附表編號2、3所示之時間、地點，徒手竊得附表編
    號2、3所示之財物，另於附表編號 1、4、5所示之時間、地
    點，攜帶其所有且客觀上足供兇器使用之螺絲起子、鉗子、
    扳手及強力剪等工具1批（合計15支），其中於附表編號4所
    示該次另使用其所有之機車鑰匙1支，竊得附表編號1、4、5
    所示之財物。於97年6月23日凌晨3時許，在臺北市○○區○○路1段116巷5號旁，經乙○○發現其附表編號3所示之犯行
    ，報警處理。又於97年6月26日上午7時20分許，因騎乘車號
    AMC-822 號重型機車逆向行駛，在臺北市中山區○○○路85
    巷口為警攔停後，於附表編號1、2、4、5所示竊盜犯行未被
    有偵查權之機關或公務員發覺前，主動供出案情，表明願接
    受裁判而自首，並經警當場扣得丙○○失竊之車號 AMC-822
    號重機車、中興保全公司失竊之保全感應卡 1張、丁○○失
    竊之鑰匙 4支、遙控器1個、感應器1個、臺北市政府失竊之
    消防栓出水口蓋 1個及甲○○所有足供兇器使用之螺絲起子
    、鉗子、扳手及強力剪等行竊工具 1批合計15支，及其所有
    供行竊用之機車鑰匙1支等物，始查悉上情。
二、案經乙○○訴由臺北市政府警察局士林分局，及丁○○、吳
    連昌訴由臺北市政府警察局中山分局報告臺灣士林地方法院
    檢察署檢察官偵查起訴。
    理  由
一、按被告以外之人於審判外之言詞或書面陳述，除法律有規定
    者外，不得作為證據。而被告以外之人於審判外之陳述，雖
    不符前 4條之規定，而經當事人於審判程序同意作為證據，
    法院審酌該言詞陳述或書面陳述作成時之情況，認為適當者
    ，亦得為證據；當事人、代理人或辯護人於法院調查證據時
    ，知有第159條第1項不得為證據之情形，而未於言詞辯論終
    結前聲明異議者，視為有前項之同意，刑事訴訟法第 159條
    第 1項、第159條之5分別定有明文。查本案告訴人丁○○、
    乙○○、吳連昌、被害人丙○○、證人王台秋於警詢時所為
    之陳述，雖係被告以外之人於審判外之陳述，然因被告及公
    訴人於本院言詞辯論終結前，均未對於證據能力聲明異議，
    依刑事訴訟法第159條之5第1項、第2項規定，視為同意上開
    證據具備證據能力；本院審酌該等言詞陳述作成之情況，相
    關陳述人均未曾主張非出於任意性或不正取供，足信作成時
    之情況，應無違法或不當情事，因而認為適當，故該言詞陳
    述或書面陳述，均具備證據能力而得作為證據，合先敘明。
二、訊據上訴人即被告甲○○於原審、本院審理中，均坦承有如
    附表1、2、4、5所示竊盜犯行，核與告訴人吳連昌、丁○○
    於警詢時之指訴情節（偵字第8649號卷第10至13頁）、被害
    人丙○○於警詢時之指述情節（偵字第8649號卷第14頁）及
    證人王台秋於警詢時之證述情節（偵字第8649號卷第15至16
    頁）相符，復有贓物認領保管單4張、贓證物品清單1張（偵
    字第8649號卷第21至24頁、第61頁）在卷可憑，並有扣案之
    螺絲起子、鉗子、扳手及強力剪等工具 1批（合計15支）、
    機車鑰匙1支可資佐證，堪信被告關於如附表編號1、2、4、
    5所示竊盜犯行之自白，核與事實相符，是被告就附表編號1
    、2、4、5所示之竊盜犯行，均堪認定。
三、如附表編號3所示部分，訊據被告固不否認其於97年6月23日
    凌晨3時20分許，在臺北市○○區○○路1段116巷5號旁，將
    乙○○持有之分離式冷氣主機 1台，搬運至自製推車架上等
    情，惟矢口否認行竊犯行，辯稱：伊沒有偷冷氣，伊是在路
    邊撿的，那邊共有20幾台這種類似的冷氣機，該處所不是門
    口，也沒有寫禁止進入云云。惟查：告訴人乙○○於警詢時
    指稱，伊現住臺北市○○區○○路 1段116巷5號，平常都將
    等待維修的冷氣放置在門口旁集中保管，97年6月23日凌晨3
    時20分許因發現門口車旁有人影晃動，伊到門口查探，發現
    被告將其住家前之分離式冷氣主機室外機綁在車子後方之推
    車架上等語（偵字第8613號卷第 9至10頁），而被告係於臺
    北市○○區○○路 1段116巷5號旁為告訴人乙○○報警查獲
    ，該處堆置有冷氣主機20幾台等情，亦為被告所自承，按其
    既為乙○○住家門口，並非一般丟棄垃圾之處所，顯見該冷
    氣主機只是住戶暫時堆放，並非準備丟棄的垃圾，被告未先
    詢明該冷氣主機是否他人丟棄之物，擅行拿取，難謂無不法
    所有之意圖。此外，並有現場照片 8幀及乙○○出具之贓物
    認領保管單 1紙在卷可佐（偵字第8613號卷第17至21頁）。
    應認被告辯稱該冷氣主機係於路旁撿到云云，自無足採。被
    告就附表編號3所示之竊盜犯行，亦堪認定。
四、按刑法第 321條第1項第3款之攜帶兇器竊盜罪，係以行為人
    攜帶兇器竊盜為其加重條件，此所謂兇器，其種類並無限制
    ，凡客觀上足對人之生命、身體、安全構成威脅，具有危險
    性之兇器均屬之，且祇須行竊時攜帶此種具有危險性之兇器
    為已足，不論行為人是否於攜帶之初即有行兇之意圖，是否
    攜帶之目的在於便利犯案，是否於犯案之過程中已經使用該
    兇器，均應成立刑法第 321條第1項第3款規定所謂之攜帶兇
    器竊盜罪（最高法院70年台上字第1613號、79年台上字第52
    53號判例、94年台上字第3149號判決亦同此意旨）。是被告
    既坦承於附表編號 1、4、5所示行竊時確有攜帶扣案之螺絲
    起子、鉗子、扳手及強力剪等工具 1批，而該等工具主要均
    係以金屬材質製成，質地堅硬，客觀上足對人之生命、身體
    、安全構成威脅，自均屬具有危險性之兇器，揆諸前揭說明
    ，不論被告是否於攜帶之初具有行兇之意圖或便於犯案之目
    的，均不影響被告成立攜帶兇器行竊之罪。核被告甲○○就
    附表編號1、4、5所示犯行，均犯刑法第321條第1項第3款攜
    帶兇器竊盜罪；就附表編號2、3所示犯行，均犯刑法第 320
    條第 1項竊盜罪。被告所犯附表編號1至5所示各罪，犯意各
    別，行為互異，應分論併罰。又被告係因騎乘車號 AMC-822
    號重型機車逆向行駛，為警攔停後，於附表編號1、2、4、5
    所示竊盜犯行未被有偵查權之機關或公務員發覺前，主動供
    出說明案情，表明願接受裁判而自首，此有被告之警詢筆錄
    1 份在卷可稽（偵字第8649號卷第17至20頁），所為合於自
    首規定，爰依刑法第62條前段規定，就附表編號1、2、4、5
    所示之竊盜犯行減輕其刑。再被告有事實欄所載之論罪科刑
    並執行完畢之情形，有臺灣高等法院被告前案紀錄表在卷可
    稽，其於有期徒刑執行完畢後 5年內，故意再犯附表所示有
    期徒刑以上之各罪，均為累犯，均應依刑法第47條第 1項之
    規定加重其刑，而其所為附表編號1、2、4、5所示竊盜之犯
    行部分，應先加後減之。
五、原審認被告罪證明確，據予論科，固非無見。惟螺絲起子、
    鉗子、扳手及強力剪等工具 1批合計15支，為被告所有，業
    經被告供陳在卷（本院卷第32頁），並為其於本件如附表編
    號 1、4、5所示行竊時攜帶之兇器，係供犯罪所用，自應依
    法沒收，原判決誤未諭知沒收，尚有未洽。被告上訴否認附
    表編號 3部分犯罪，固無理由，然原審判決既有上開可議，
    仍應由本院將原判決撤銷改判。爰審酌被告犯罪之動機、目
    的、手段，所竊得之財物價值，及其犯後坦承犯行，態度尚
    可等一切情狀，分別量處如主文所示之刑，並定其應執行之
    刑，以資懲儆。又扣案之螺絲起子、鉗子、扳手及強力剪等
    工具1批合計15支及機車鑰匙1支，係被告所有而供其犯如附
    表編號 1、4、5所示竊盜犯行所用之物，爰均依刑法第38條
    第1項第2款宣告沒收。
六、公訴人雖以被告年富力強，未能尋正途謀取財物，於95年間
    多次損壞他人自用小客車車窗，竊取車內財物，又再犯本件
    竊盜罪，顯有竊盜之習慣，請求宣告強制工作。惟查，被告
    於犯本案之前，除於84年間所犯竊盜罪之外，固另於94年 7
    月12日、94年 9月2日、94年10月1日、94年11月13日再犯竊
    盜罪，經臺灣臺北地方法院於95年1月9日以94年度易字第11
    99號判決處有期徒刑 1年確定，然被告本件竊盜犯行前之最
    後一次竊盜時間為94年11月13日，距本件犯行之時間已逾 2
    年 6月，尚難遽認被告確有犯竊盜罪之習慣。再者，被告於
    原審訊問時陳稱因經濟有一點壓力，而且家裡狀況不好，始
    為本件竊盜犯行（原審卷第22頁），足見被告應係急需用錢
    ，一時心生貪念而為本件犯行，並非已有犯竊盜罪之習慣。
    復考量其犯罪行為之嚴重性尚非重大，所竊取之財物價值亦
    非甚鉅，於犯罪後坦承犯行不諱，尚知悔悟，是本院審酌被
    告犯罪情節，認合併判處如主文所示之重刑，應足收遏止並
    矯治其犯罪行為之效果，尚無令其於刑前強制工作之必要，
    爰不諭知於刑之執行前令入勞動場所強制工作，併予敘明。
據上論斷，應依刑事訴訟法第369條第1項前段、第364條、第299
條第1項前段，刑法第320條第1項、第321條第1項第3款、第62條
前段、第47條第1項、第51條第5款、第38條第1項第2款，刑法施
行法第1條之1，判決如主文。
本案經檢察官王金聰到庭執行職務。
中    華    民    國    97    年    10    月    14    日
                  刑事第二十庭審判長法  官  楊貴雄
                                    法  官  鄧振球
                                    法  官  高愈杰
以上正本證明與原本無異。
不得上訴。
                                    書記官  廖月女
中    華    民    國    97    年    10    月    15    日
附錄：本案論罪科刑法條全文
刑法第320條第1項
意圖為自己或第三人不法之所有，而竊取他人之動產者，為竊盜
罪，處5年以下有期徒刑、拘役或500元以下罰金。
刑法第321條第1項第3款
犯竊盜罪而有左列情形之一者，處6月以上、5年以下有期徒刑：
三、攜帶兇器而犯之者。
附表：
┌──┬────┬───────┬──────┬─────┬─────┬────┬─────┬────────┐
│編號│ 時  間 │  地     點   │竊取方式    │竊得財物  │處置方式  │被害人  │所犯法條  │宣告刑、從刑    │
├──┼────┼───────┼──────┼─────┼─────┼────┼─────┼────────┤
│   1│97年6 月│臺北市內湖區內│攜帶螺絲起子│車號AFU-26│騎乘2 天後│中興保全│刑法第321 │甲○○攜帶兇器竊│
│    │9 日上午│湖路1 段575 號│、鉗子、扳手│1 號重機車│棄置臺北市│公司    │第1 項第3 │盜，累犯，處有期│
│    │9 時許  │前            │及強力剪等工│及車內保全│錦州街騎樓│        │款        │徒刑捌月。扣案之│
│    │        │              │具1 批，趁鑰│感應卡1張 │處        │        │          │螺絲起子、鉗子、│
│    │        │              │匙插在機車上│          │          │        │          │扳手及強力剪等工│
│    │        │              │逕行發動引擎│          │          │        │          │具一批合計十五支│
│    │        │              │後騎走      │          │          │        │          │均沒收。        │
├──┼────┼───────┼──────┼─────┼─────┼────┼─────┼────────┤
│   2│97年6 月│臺北市內湖區文│趁鑰匙插在機│車號CYD-27│作為代步工│丁○○  │刑法第320 │甲○○竊盜，累犯│
│    │14日晚上│德路與成功路口│車上，逕行發│9 號重機車│具，騎乘後│        │條第1項   │，處有期徒刑陸月│
│    │7時30 分│              │動引擎後騎走│及車內之雨│棄置在臺北│        │          │。              │
│    │許      │              │            │衣、鑰匙4 │市○○街11│        │          │                │
│    │        │              │            │支、遙控器│號前      │        │          │                │
│    │        │              │            │1 個、感應│          │        │          │                │
│    │        │              │            │器1 個、代│          │        │          │                │
│    │        │              │            │幣        │          │        │          │                │
├──┼────┼───────┼──────┼─────┼─────┼────┼─────┼────────┤
│   3│97年6 月│臺北市士林區至│置於推車上，│分離式冷氣│欲另行變賣│乙○○  │刑法第320 │甲○○竊盜，累犯│
│    │23日凌晨│善路1 段116 巷│以機車拖走  │主機室外機│          │        │第1 項    │，處有期徒刑參月│
│    │3 時20分│5 號旁        │            │1台       │          │        │          │。              │
│    │許      │              │            │          │          │        │          │                │
├──┼────┼───────┼──────┼─────┼─────┼────┼─────┼────────┤
│   4│97年6 月│臺北市大同區承│攜帶螺絲起子│車號AMC-82│作為代步工│丙○○  │刑法第321 │甲○○攜帶兇器竊│
│    │26日凌晨│德路3 段14號前│、鉗子、扳手│2 號重型機│具        │        │條第1 項第│盜，累犯，處有期│
│    │2時許   │              │及強力剪等工│車        │          │        │3款       │徒刑捌月。扣案之│
│    │        │              │具1 批，以自│          │          │        │          │螺絲起子、鉗子、│
│    │        │              │備機車鑰匙1 │          │          │        │          │扳手及強力剪等工│
│    │        │              │支發動引擎後│          │          │        │          │具一批合計十五支│
│    │        │              │騎走        │          │          │        │          │及機車鑰匙一支均│
│    │        │              │            │          │          │        │          │沒收。          │
├──┼────┼───────┼──────┼─────┼─────┼────┼─────┼────────┤
│   5│97年6 月│臺北市中山區市│攜帶螺絲起子│消防栓出水│欲攜回住處│臺北市政│刑法第321 │甲○○攜帶兇器竊│
│    │26日上午│民大道與金山南│、鉗子、扳手│口蓋      │          │府      │條第1 項第│盜，累犯，處有期│
│    │某時    │路口附近      │及強力剪等工│          │          │        │3款       │徒刑肆月。扣案之│
│    │        │              │具1 批，徒手│          │          │        │          │螺絲起子、鉗子、│
│    │        │              │竊取        │          │          │        │          │扳手及強力剪等工│
│    │        │              │            │          │          │        │          │具一批合計十五支│
│    │        │              │            │          │          │        │          │均沒收。        │
└──┴────┴───────┴──────┴─────┴─────┴────┴─────┴────────┘


司法院資訊處製作；財團法人民間司法改革基金會備份。
